臺灣雲林地方法院刑事判決　　　　　　　　　　　　　九十三年度簡上字第六七號
　　上　訴　人　臺灣雲林地方法院檢察署檢察官
　　被　　　告　乙○○
右列被告因竊盜案件，檢察官不服本院北港簡易庭九十三年度港簡字第八八號中華民
國九十三年四月三十日刑事簡易判決（聲請簡易判決處刑案號：九十三年度偵字第一
三○四號），提起上訴及移
第三六六三號、第四七一五號），本院管轄之第二審合議庭認應依通常程序審理，逕
為第一審判決如左：
    主  文
原判決撤銷。
乙○○共同連續竊盜，處有期徒刑壹年肆月。
    事  實
一、乙○○因缺錢花用，基於意圖為自己不法所有之概括犯意，獨自或與姓名年籍不
    詳綽號「逸文」之成年男子，或與陳明德，先後為左列竊盜犯行：
  (一)於民國九十三年三月十六日上午十時許，駕駛車號ＩＴ─五七三九號自用小客車
    搭載姓名年籍不詳、綽號「逸文」之成年男子，行經雲林縣水林鄉○○村○○路
    三六之一號前時，見辛○○所有用以作為雞舍圍籬之鐵欄杆一片置放該處，二人
    即基於為自己不法所有之犯意聯絡，由「逸文」在車上把風，乙○○則下車徒手
    竊取該鐵欄杆得手，適為駕車行經該處之雲林縣警察局北港分局蔦松派出所員警
    莊博欽發現而喝令制止，乙○○見狀乃立即將上開鐵欄杆放下，並欲駕車逃逸，
    惟仍遭莊博欽逮捕，「逸文」則趁隙逃逸。
  (二)乙○○得悉雲林縣水林鄉順興村一號李春生所有無人居住之屋內置放鐵器雜物（
    均為丙○○所有），(1)先於九十三年四月二十四日上午七時許，駕駛車號ＩＴ─
    五七三九號自用小客車前往該處竊取冰箱鐵製置物架計一百十三個後，旋即載往
    雲林縣口湖鄉○○村○○路二四號「芳記」舊貨商店售予不知情之李金霞，變賣
    得款新台幣（下同）七百九十八元；(2)繼又於同年月二十五日上午七時許，駕駛
    上開自用小客車前往該處竊取錫沙九袋計二○八公斤後，隨即載往前開舊貨商店
    售予不知情之李金霞，變賣得款七百二十八元；(3)乙○○在二次竊盜得逞後，竟
    食髓知味，旋於同日上午八時四十分許駕駛該自用小客車前往上址，推開大門欲
    入內行竊之際，為鄰右林建男發現可疑並趨前查問，致未得逞。（前開各次侵入
    建築物部分，均未據告訴）
  (三)於九十三年四月二十六日十三時許，李明德駕騎ＩＯＥ─四六四號重型機車搭載
    乙○○行經雲林縣水林鄉○○村○○段二九號某機械工地前，見工地內置放庚○○所有之挖土機行進用之鐵輪一個、馬達三顆，二人乃下車入內徒手竊取搬運上
    車，嗣經庚○○發現後，報警查獲。
  (四)乙○○於九十三年八月初多次向甲○○借錢遭拒後，竟於同年月五日上午八時三
    十分許，侵入雲林縣水林鄉○○村○○路十六之一號甲○○住處（侵入住宅部分
    ，未據告訴），趁甲○○睡覺之際，徒手竊得甲○○放在床頭櫃內之三萬元現金
    ，當場為甲○○驚醒後發現，經甲○○出言質問，乙○○仍未置理逕行離去，嗣
    經甲○○報警後查獲。
  (五)於九十三年九月十二日上午十時三十分許，乙○○駕駛車號不詳之紅色廂型車行
    經雲林縣口湖鄉○○村○○路二四號洪芳雄所經營之「芳記」舊貨商店前時，見
    該店前置放兩大袋（飼料袋）保特瓶，即下車徒手竊取搬運上車，適為洪芳雄之
    母丁○○當場發現而前往制止，惟乙○○仍未置理而駕車離去，嗣經丁○○報案
    後，為警方循線查獲。
二、案經雲林縣警察局北港分局報請臺灣雲林地方法院檢察署檢察官偵查後聲請以簡
    易判決處刑，並經雲林縣警察局北港分局先後報請臺灣雲林地方法院檢察署檢察
    官偵查後移送本院併辦，由公訴檢察官當庭擴張犯罪事實。
    理  由
一、右揭一(一)至(四)所示之犯罪事實，業據被告乙○○於本院審理時坦承不諱，核與共
    犯李明德於警訊、偵查中所為之供述、證人莊博欽、李金霞、林建男分別於檢察
    官面前或警訊時所為之證述，以及被害人辛○○、丙○○、庚○○、甲○○於警
    訊中指訴遭竊之情節相符，並有贓物認領保管單三份、照片二十幀在卷可證，足
    認被告之自白與事實相符。
二、訊據被告矢口否認右揭一(五)所示之犯罪事實，辯稱：我沒有偷保特瓶，當天我是
    在我家照顧我媽媽等語。惟證人即當日目睹行竊經過之丁○○於本院審理時到庭
    證稱：（有無見過在庭被告？）有；（在何處看過他？）當時我吃飽在洗碗時，
    看到被告拿汽水瓶要放到車上，當時，他的車上已經放了一袋汽水瓶，另外一袋
    他扛在肩上，我端碗過去把他拿的汽水瓶搶下來，他不給我搶，走到東邊去，我
    人站在西邊，結果他就開車走了；（當時所穿的衣服？）他穿短衣短褲；（嫌犯
    當時偷竊時，你是否有看到嫌犯的手毛及腳毛？）有；（案發當天你有無戴眼鏡
    ？）有；（你在何處洗碗？）廚房；（你站在廚房，犯嫌在偷東西，距離你多遠
    ？）大約二‧七公尺（按：此係經證人丁○○當庭比畫，由通譯測量所得）；（
    你說你有去搶汽水瓶，你搶時有無跟犯嫌面對面？）有；（你有無跟他講話？）
    有，我有跟他說你很惡質，中午也來偷東西，犯嫌沒有回答我。（你在何地點指
    認被告？）我兒子叫警察過來，警察到我家之後有問我是誰偷的，我跟警察說我
    不認識，警察問我說我看到人時能否指認？我說可以。後來警察就載我去被告家
    裡指認，我跟警察說從被告的手毛腳毛及所穿衣服褲子，我說偷的人是被告沒錯
    ；（警察帶你去被告家你看到被告，跟你案發當天早上看到行竊的人是否同一人
    ？）是；（為何能確定是同一人？）看起來呆呆的，手腳毛長，且他的身材、頭
    髮一樣，衣服褲子也是一樣；（你是否有辦法確定當天犯嫌就是在庭被告？）有
    確定；（你說他去偷竊時你有看見，後來警察帶你去指認時，犯嫌所穿的衣服及
    案發當時所穿的衣服是否一樣？）有一樣等語，互核與證人即當日參與辦案之雲
    林縣警察局北港分局警員己○○於本院審理時到庭證述：（請你具體描述丁○○
    指認乙○○過程？）案發當日他家人有報案說他家有寶特瓶被偷，並且說明嫌犯
    特徵，於是我們就鎖定是乙○○，並且帶丁○○到被告家去指認；（丁○○在報
    案時有無跟你嫌犯特徵？他如何說？）他說這個人看起來手毛腳毛都很長，臉呆
    呆的；（為何根據這樣的描述，你們就可以鎖定犯嫌就是乙○○？）因為乙○○
    平常就有很多竊盜案前科；（當天有無帶他去指認乙○○，丁○○有指認出來？
    ）有，她第一眼就說是他；（丁○○是在何處指認乙○○？）乙○○從家裡面走
    出來站在門口，丁○○坐在車上沒有下車，坐在車上指認；（兩人距離有多近？
    ）差不多一公尺多等指認情節，大致相符。證人丁○○雖年事已高，惟其在發現
    被告行竊時僅距離被告不到三公尺，在出面制止時，更是與被告有面對面近身接
    觸，加上自己於案發當時又有配戴眼鏡，則證人丁○○在案發當時所記憶嫌犯之
    衣著（短衣短袖）、體毛（手、腳長有長毛）、長相等特徵，應無錯誤之虞，而
    警方根據證人丁○○之描述，鎖定被告為涉案嫌犯，乃帶同丁○○前往被告住所
    進行指認，程序上固有誘導指認之瑕疵，惟證人丁○○係在當天案發後不久即前
    往指認，記憶上應尚清晰，而被告特徵又與丁○○所描述之嫌犯特徵相符（尤其
    指認當時被告仍穿著犯案時所穿著之衣褲），是證人丁○○之指認正確性應無所
    置疑。被告之母吳綢固於警訊中證稱：乙○○當天早上十時三十分許在家，並沒
    有外出等語，惟吳綢與被告誼屬至親，所述不無迴護被告之虞。是被告上開所辯
    ，應屬卸責之詞，不足採信。本件事證明確，被告連續竊盜之犯行，堪予認定。
三、核被告所為，均係犯刑法第三百二十條第一項之竊盜罪，其中就犯罪事實欄一(二)
    (3)所示犯行部分，雖已著手竊盜行為之實施，惟尚未發生竊得財物之結果，其犯
    罪尚屬未遂。被告與「逸文」就竊取鐵欄杆部分、被告與李明德就竊取挖土機行
    進用之鐵輪一個、馬達三顆部分之犯行，分別具有犯意聯絡及行為分擔，均為共
    同正犯。又被告先後七次竊盜犯行，時間緊接，觸犯構成要件相同之罪名，顯係
    基於概括犯意反覆為之，為連續犯，應依刑法第五十六條之規定，論以情節較重
    之共同竊盜罪（即竊取挖土機行進用之鐵輪一個、馬達三顆之犯行）一罪，並加
    重其刑。檢察官雖僅就被告如犯罪事實欄一(一)所示之竊盜犯行起訴（聲請簡易判
    決處刑），其餘犯罪事實欄一(二)至(五)等六次竊盜犯行，則未據檢察官起訴，惟因
    與上開已起訴部分，具有連續犯裁判上一罪之關係，基於審判不可分之原則，均
    應為起訴效力所及，且亦經公訴檢察官當庭擴張犯罪事實，本院自應併予審究，
    附此敘明。
四、原審認定被告竊盜犯罪事實及證據明確，因而判處被告有期徒刑三月，如易科罰
    金，以銀元三百元折算一日，緩刑三年，固非無見。惟原審未及審究檢察官擴張
    之犯罪事實，而僅就被告如犯罪事實欄一(一)所示之竊盜犯行為判決，是有違誤，
    且犯罪事實欄一(一)所示之竊盜犯行，係被告與「逸文」基於竊盜之犯意聯絡共同
    為之，原審漏未審究，亦有未當，檢察官上訴意旨指摘原審判決不當，為有理由
    ，自應由本院第二審合議庭撤銷改判。
五、爰審酌被告年輕力盛、四肢健全，竟不思以正途賺取財物，意欲不勞而獲，僅因
    家境清寒，缺錢花用，即多次侵害他人之財產權，動機上雖屬單純，其行卻不足
    取；惟慮及其多次竊盜犯行所得財物不多，部分並經被害人領回，所生危害不大
    ，被害人丙○○、丁○○並均到庭表示不願意追究，且被告犯後就大部分犯行均
    能坦白承認，態度尚可，以及教育程度僅國小肄業，目前從事鐵工工作等一切情
    狀，量處如主文所示之刑，以資警惕。
六、按檢察官聲請簡易判決處刑之案件，經法院認為被告所犯之罪不合第四百四十九
    條所定得以簡易判決處刑之案件者，應適用通常程序審判之，刑事訴訟法第四百
    五十二條、第四百五十一條之一第四項但書第一款定有明文。次按管轄第二審之
    地方法院合議庭受理簡易判決上訴案件，應依通常程序審理，其認案件有刑訴法
    第四百五十二條之情形者，應撤銷原判決，逕依通常程序為第一審判決，法院辦
    理刑事訴訟簡易程序案件應行注意事項第十四條亦可參照。原審判決既有前述可
    議之處，且本件既經本院審理後，認應判處被告有期徒刑一年四月，並不符合得
    以簡易判決處刑之要件，自應由本院將原審判決撤銷，逕依通常程序為第一審判
    決，附此敘明。
據上論斷，應依刑事訴訟法第四百五十五條之一第一項、第三項、第四百五十二條、
第三百六十九條第一項前段、第三百六十四條、第二百九十九條第一項前段，刑法第
二十八條、第五十六條、第三百二十條第一項，罰金罰鍰提高標準條例第一條前段，
判決如主文。
本案經檢察官戊○○到庭執行職務
中      華      民      國     九十四      年     一     月   三十一    日
                                  臺灣雲林地方法院刑事第五庭
                                        審判長法  官  陳定國
                                              法  官  廖淑華
                                              法  官  李明益
右正本證明與原本無異。
如不服本判決，應於判決送達後十日內向本院提出上訴狀( 應附繕本 )。
                                              書記官  莊正彬
中      華      民      國     九十四      年     一     月   三十一    日
附錄法條：
中華民國刑法第三百二十條
 (普通竊盜罪、竊佔罪)
意圖為自己或第三人不法之所有，而竊取他人之動產者，為竊盜罪，處五
年以下有期徒刑、拘役或五百元以下罰金。
意圖為自己或第三人不法之利益，而竊佔他人之不動產者，依前項之規定
處斷。
前二項之未遂犯罰之。
